臺灣板橋地方法院民事判決　　　　　　　95年度訴字第1554號
原　　　告　金谷豐碾米廠即鄧新傳
訴訟代理人　王一翰律師
?????　錢裕國律師
被　　　告　御膳食品股份有限公司
法定代理人　甲○○　現應受送.
被　　　告　乙○○
上列當事人間請求確認買賣契約不成立事件，經本院於民國96年
4月19 日言詞辯論終結，判決如下：
    主  文
原告之訴駁回。
訴訟費用由原告負擔。
    事實及理由
一、程序方面：
    被告御膳食品股份有限公司（以下稱御膳公司）未於言詞辯
    論期日到場，核無民事訴訟法第386 條各款所列情形，爰依
    原告聲請，由其一造辯論而為判決。
二、原告主張：
  (一)緣被告御膳公司因經營不善，積欠原告金谷豐碾米廠即鄧新
    傳等債權人大筆債務而避不見面，逃匿無蹤。原告為實現債
    權，向鈞院訴請給付貨款，並聲請查封其置於新竹縣私立義
    民高級中學（以下稱義民中學）福利社內硬體設備。詎料力
    橋食品行即被告乙○○竟於查封時表示御膳公司已將義民中
    學之餐食委外經營權及相關設備一併賣與伊而提出異議。然
    御膳公司負責人甲○○於95年3 月14日即不知去向，被告乙○○與御膳公司於95年3 月16日所訂立之買賣合約書，係由
    訴外人丁○○代表被告御膳公司與力橋食品行即被告乙○○
    所訂立，該買賣合約書書上之「甲○○」簽名顯係偽造，其
    上所謂「實際負責人」丁○○更是不知何所指，此合約書僅
    有一方之意思表示，不符合契約成立之要件。
  (二)丁○○於95年9 月18日在鈞院作證時對於何時取得甲○○授
    權言詞閃爍，一方面謂甲○○於95年3 月14日便不見了，一
    方面卻又謂甲○○不在公司，但有委託其做事，且系爭契約
    於95年3 月16日簽訂，卻於95年3 月23日方提出委託書，凡
    此種種，均顯示系爭契約之訂立，丁○○恐是無權代理，系
    爭契約自對御膳公司無效。
  (三)縱丁○○基於表見代理甚至有權代理御膳公司而與力橋食品
    行即乙○○簽訂系爭契約，然基於下述理由，系爭契約實係
    雙方之通謀虛偽意思表示，亦為無效：
    1.丁○○於95年9 月18日在鈞院作證時證稱：「（問：23日
      的委託書是誰簽的？）」23日的公司大小章是傳真然後去
      影印，（證人簡轉身去問被告乙○○，經法官制止）是甲○○電話提示，我蓋的」（見該日言詞辯論筆錄第4 頁）
      ，此部分證詞自相矛盾，蓋公司大小章究竟是由甲○○蓋
      好後再傳真與丁○○，或係甲○○電話提示，由丁○○蓋
      章，證人丁○○均無法清楚交代；且與其之前所證述：「
      （問：授權書、委任書、買賣契約上的被告御膳食品股份
      有限公司的大小章是誰蓋的？）…委任書、授權書的章是
      甲○○蓋的，胡是今年三月十四日不見了，那些授權書等
      ，是在公司倒閉前蓋給我的。」（見該日言詞筆錄第3 頁
      ）證詞不符，證人丁○○對於委任狀係由誰蓋的此一事實
      ，於同日幾乎一兩分鐘內所做之證詞竟有前後三種不同之
      陳述：（1.甲○○於3 月14日前蓋好公司大小章交與丁○○。2.甲○○於3 月15或16日蓋好傳真給丁○○。3.甲○○於3 月15或16日電話指示丁○○於委任書上蓋章。），
      足見其所述證詞恐係臨訟編纂之詞。且此有無授權之事實
      ，與被告乙○○毫無關係，證人丁○○竟於作證時回頭詢
      問被告乙○○，足證此一契約係兩人之間之通謀虛偽意思
      表示。
  ?2.另鈞院於該日問丁○○：「有無收到買賣契約所載壹百萬
      元？」證人丁○○答：「我有收到現金…」，然查原告於
      95年4 月11日聯同台灣新竹地方法院民事執行處書記官前
      往義民中學查封系爭財產時，乙○○表示系爭動產其已承
      買，並出示原證四之支票十張，則系爭契約尾款究係以支
      票支付或現金支付，契約兩造說詞不一致，系爭契約是否
      確實存在實令人存疑。
  (四)為此聲明：確認被告間買賣契約不存在。
  (五)對被告答辯之陳述：
    1.被告另辯稱：「被告接管福利社後發現御膳公司尚積欠員
      工及工讀生之薪資51萬4000元、義民中學餐廳2 、3 月之
      租金30萬元、水電瓦斯費7 萬6241元，合計89萬241 元，
      被告為求順利經營餐廳，即代御膳公司先行支付上開費用
      …被告並將前開11萬元現金一次交付御膳公司代表丁○○
      收執無誤。」云云，然上開說詞實漏洞百出，詳述如下：
      (1)員工及工讀生之薪資51萬4000元部分：
        被告如自95年3 月16日便以自御膳公司買受義民中學餐
        廳經營權，則95年3 月份下半月，員工薪資便係被告所
        應支付之款項，又豈能作為抵銷之用？則被告支出部分
        至少有13萬3 千元（員工3 月份下半月薪資12,400 ＋
        工讀生3 月份下半月薪資9,000） 並不實在。
      (2)義民中學餐廳2 、3 月之租金30萬元部分：
        若如被告主張，95年3 月份下半月之租金便應為被告應
        自行支付之款項，又豈能作為抵銷之用？則被告支出部
        分至少有7 萬5 千元並不實在。
  ??(3)水電瓦斯費7萬6241元部分：
        同理被告主張，95年3 月份下半月之水電費等應為被告
        應自行支付之款項，然被告卻將其一併算入與御膳公司
        抵銷之用，該部分款項誠有疑問？又被告所提被證八第
        1 頁，其上半部為一無任何日期記載之11,263元款項，
        下半部卻為3 月份水費3,805 元，則11 , 263此筆款項
        究為何時用於何用途之支出？被告未予敘明。另被告所
        提被證八第2 頁、第3 頁，下方之付款日期分別為95年
        3 月10日、95年2 月27日，均在被告買受義民中學餐廳
        經營權之前，顯非被告所支付。又被告所提被證八第4
        頁，僅係表示應繳金額之文件，若被告果真繳納該筆款
        項，應可提出如被證九第三頁之收據，被告卻未能提出
        ，則該筆金額究為被告繳納或為御膳公司於轉讓前便已
        繳納？亦有疑問。
    2.被告主張於抵銷上開款項後，另支付御膳公司代表丁○○
      現金11萬元，然被告亦未能提出該筆款項之收據。
    3.綜上所述，被告乙○○主張其以310 萬1300元向被告御膳
      公司購買義民中學餐廳之硬體設備、用具及經營權，其中
      210 萬1300元為御膳公司之前積欠被告乙○○之欠款，乙○○實際支出者為代御膳公司支付租金、薪資、水電瓦斯
      費等89萬241 元，另支付現金11萬元予御膳公司代表丁○○，然此89萬元代墊費用中，至少有四分之一為被告乙○○所應自行支付之款項，焉能作為抵銷之用？另其所提之
      單據多所矛盾已於前所詳述，則被告謂其支付現金11萬元
      亦顯係其於所湊之單據合併計算後所謊稱之數字，其所述
      多有不實，足見被告乙○○稱其與被告御膳公司之間有所
      謂買賣契約存在並不實在。
三、被告則以：
(一)被告乙○○部分：
  (一)原告以其債務人即被告御膳公司積欠貨款，取得執行名義後
    ，向鈞院聲請強制執行御膳公司所有之財產，並向鈞院陳報
    御膳公司因承辦義民中學之午餐，在義民中學之福利社、餐
    廳內放置之系爭動產，鈞院執行處囑託新竹地方法院民事執
    行處進行查封、拍賣等強制執行程序（即新竹地院95年度執
    助字第1018號強制執行事件），新竹地院民事執行處依原告
    聲請前往義民中學之福利社、餐廳內查封系爭動產，然系爭
    動產之所有權，已由御膳公司出賣並交付予被告乙○○所有
    ，雙方除簽立買賣契約外，並已交付買賣價金及標的（包含
    系爭動產），並無原告所指買賣契約無效之情形，理由如下
    ：
    1.御膳公司前向被告乙○○購買食品而積欠210 萬1300元無
      力償還，故同意以310 萬1300元之價格出賣下列資產予被
      告乙○○：御膳公司置於義民中學餐廳內之所有硬體設
      備及廚房用具。餐廳廚房水電瓦斯及泥作（詳參買賣合
      約書第二頁，經御膳公司自行估算其價值為95萬3500元）
      。無條件協助被告乙○○取得義民中學福利社之經營權
      。被告乙○○同意御膳公司上開條件後，即簽發面額100
      萬元支票交付御膳公司，剩餘價金以210 萬1300元貨款抵
      充之。御膳公司之法定代理人甲○○委請平日實際處理御
      膳公司事務之丁○○與被告乙○○簽立買賣合約書，雙方
      於簽立買賣契約同時，即清點餐廳內之所有硬體設備、廚
      房用具後點交予被告乙○○收執，雙方並確認御膳公司積
      欠被告陳美宏之數額為210 萬1300元，由御膳公司簽發本
      票一紙交付被告乙○○收執。
    2.雙方於簽約、點交程序完成後，御膳公司又提出倘伊可於
      95年3 月31日之前清償210 萬1300元貨款，可依相同價格
      買回系爭買賣契約所示之標的，屆時將退還被告乙○○所
      簽發之面額100 萬元支票，經被告乙○○同意後，御膳公
      司於被證五之本票上加載到期日為95年3 月31日，嗣因御
      膳公司屆期未清償前開210 萬1300元貨款，故雙方買回約
      定確定不生效力。
    3.被告乙○○接管福利社後發現御膳公司尚積欠員工及工讀
      生之薪資51萬4000元、義民中學餐廳95年2 、3 月之租金
      30萬元、水電瓦斯費7 萬6241元，合計89萬241 元，被告
      乙○○為求順利經營餐廳，即代御膳公司先行支付上開費
      用，除告知御膳公司上情外，並與御膳公司達成「由御膳
      公司返還被告前為支付買賣標的所簽發之面額100 萬元之
      支票，被告乙○○再另行交付差額11萬元現金予御膳公司
      之合意（零頭由被告乙○○自行吸收）」，被告並將前開
      11萬元現金1 次交付御膳公司代表丁○○收執。
    4.被告於簽立系爭買賣合約書後，確有繼續經營義民中學之
      福利社供餐迄今，此有被告乙○○繳交各期水電、瓦斯費
      及員工薪資之收據可證。上開事實益證被告與御膳公司並
      非基於虛偽意思而簽立買賣合約書。
  (二)被告乙○○雖於95年3 月16日即與御膳公司簽立系爭買賣契
    約及點交，因雙方於簽約後言明95年2 、3 月之費用均由御
    膳公司支付，及被告乙○○係於95年3 ??7 日方正式進駐
    福利社接管，故95年3 月下旬之相關費用方由尾款100 萬元
    中扣除。
  (三)福利社之水電費均係由義民中學先向中國農民銀行繳納後，
    再向被告乙○○請款，被告乙○○繳納款項後，義民中學再
    做減項支出傳票，詳述如下：
    3 月份電費：被證八第一頁最上方之傳票所載水電費減項
      係被告繳納3 月份電費1 萬1263元後，義民中學所為減項
      傳票。
    3 月份水費：被證八第一頁中間之收據為被告乙○○繳納
      3 月份水費3805元之證明。
    2 月份電費：被證八第二頁最下方之繳款單係義民中學繳
      款之收據計1 萬7527元，中間部分則為被告乙○○繳納予
      義民中學之收據計1 萬7527元，最上方之支出傳票即為義
      民中學收受被告乙○○繳納之水電費後，所製作之「減項
      」支出傳票計1 萬7527元。
    2 月份水費：被證八第三頁最下方之繳納單係義民中學繳
      納之收據6795元，中間部分則為被告繳納予義民中學之收
      據6795元，最上方之支出傳票即為義民中學收受被告繳納
      之水電費後，所製作之「減項」支出傳票計6795元。
    被證八第四頁證明書係瓦斯管理處開立予被告知繳費證明
      ，由前開證明書「追?退」欄內所載0 元，足可證明被告
      乙○○已將瓦斯費繳納完畢。
??綜上，被告乙○○確實為御膳公司繳納2 、3 月份之水電費
    及瓦斯費無誤，原告質疑未繳納上開費用之指述，均無足取
    。
  (四)被告乙○○所經營力喬食品行與原告同為經營提供餐盒原物
    料業務，同遭御膳公司倒帳積欠鉅額貨款，但因為都沒有盒
    餐的工廠登記，均不符義民中學投標資格，而被告乙○○之
    夫所經營鑫大盒餐實業有限公司有證照，符合投標資格，才
    能接手簽約在義民中學福利社供餐。被告乙○○與御膳公司
    簽立系爭買賣合約書後，為接管義民中學福利社，確有代為
    支付2 、3 月份水電費、租金、員工薪資，且進駐福利社經
    營迄今，並繳納相關費用，簽立系爭買賣契約時，絕非基於
    通謀虛偽意思。
  (五)系爭買賣合約書確有御膳工之大、小印，且雙方於簽約時，
    係由御膳公司實際處理福利社業務之丁○○代理簽約，並無
    原告所指代理權欠缺之問題，此業經丁○○到庭證述明確。
    至雙方於簽約後，是否履行契約內每項條款，實屬履約是否
    確實之問題，與系爭契約是否無效無涉。
  (六)被告御膳公司是由丁○○的五福盒餐、陳國輝的國王盒餐和
    徐宗漢的甲上便當這三家做了十幾年老店所合夥組成，被告
    乙○○與原告是十多年朋友，原告也知道是丁○○在經營，
    大家也習慣稱呼丁○○為老闆，並不是未經授權簽約，伊接
    手義民中學的供餐合約六月份就到期，屆期未續約伊就失業
    了，伊與義民中學的主管人員都不認識，如果伊是簽假契約
    ，義民中學的主管也不讓伊做，伊很認真經營，義民中學才
    讓伊接手做。
  (七)併為答辯聲明：原告之訴駁回。
(二)被告御膳公司部分：
      被告御膳公司未於言詞辯論期日到場，亦未提出準備書狀
      作何聲明或陳述。
三、兩造之爭點：
    本件原告主張被告御膳公司負責人甲○○因經營不善於95年
    3 月14日逃匿無蹤，丁○○無權代理被告御膳公司於95年3
    月16日與被告乙○○簽訂系爭買賣契約，又系爭契約並未確
    實履行，顯係雙方通謀虛偽意思表示所簽立，因而訴請確認
    確認被告間買賣契約不成立云云；被告乙○○則以：系爭買
    賣合約書係由御膳公司實際負責人丁○○代理該公司與其簽
    立，簽約後除以積欠貨款抵充外，伊另以代御膳公司支付積
    欠之水電費、租金、員工薪資等費用方式繳清買賣價金，並
    接管福利社經營供餐迄今，顯見簽立契約時，並非基於通謀
    虛偽意思，系爭買賣契約確實有效等語置辯。是本件兩造之
    爭點為：(1)訴外人丁○○是否有權代理被告御膳公司與被告
    乙○○簽訂系爭買賣契約？(2)訴外人丁○○是否與被告乙○○通謀虛偽意思表示而簽立系爭買賣契約？
四、本院之判斷：
  (一)訴外人丁○○是否有權代理被告御膳公司與被告乙○○簽訂
    系爭買賣契約？
    1.原告聲請傳訊之證人即曾在被告御膳公司擔任廠長之御膳
      公司股東兼監察人徐宗漢到庭證稱：「見過（原證二系爭
      買賣契約書上御膳公司大小章），公司的章一次刻有十組
      相同章，辦理公司登記時就刻了，是我任職時我決定刻的
      ，甲○○也知道，外務、經理、廠長、營養師外出招標、
      簽約都會攜帶」、「（問：學校簽約，負責人有到嗎？）
      沒有。是業務招標得標後，合約書帶回來，由廠內工作人
      員如營養師、業務等人蓋公司大、小章。誰簽約就由誰蓋
      大小章。」、「（問：學校合約有上百、千萬元？）有的
      。（問：向學校領款是否也要誰蓋大小章領款？）去領款
      的人去蓋大小章，業務、司機都有可能，經過的都可以。
      （問：有無經過負責人的授權？）沒有。」（參見本院卷
      第81頁之95年9 月18日言詞辯論筆錄）等語，且為兩造所
      不爭執，足認被告御膳公司之經營型態，向來即採行概括
      授權承辦業務人員負責所得標學校之招標、簽約、領款等
      一切相關事宜。而訴外人丁○○係被告御膳公司副總，負
      責該公司於義民中學之招標、客服等業務，御膳公司於95
      年3 月14日倒閉後，丁○○於95年3 月16日蓋用御膳公司
      大小章代理該公司與被告乙○○簽訂系爭買賣契約一節，
      亦經丁○○於本院證述明確（參見本院卷第81頁之95年9
      月18日言詞辯論筆錄），觀諸被告御膳公司於94年7 月26
      日與義民中學所簽訂「新竹縣私立義民高級中學員生餐食
      委外經營契約書」，即由丁○○蓋用御膳公司大小章代表
      該公司公司與義民中學簽約，並由丁○○以「簡家小吃店
      」負責人名義擔任御膳公司之保證人（參見卷158 頁），
      後因御膳公司發生財務危機倒閉無力繼續履約，義民中學
      為顧及全校員工、學生供餐正常，遂於95年3 月23日與御
???膳公司之代理人丁○○仍以同一代理模式簽訂協議書協議
      終止合約，另與鑫大盒餐實業有限公司（負責人王季生為
      被告乙○○之夫）於95年3 月23日訂立經營契約接手經營
      ，仍由丁○○擔任鑫大盒餐公司之保證人等情，業經義民
      中學檢附其與御膳公司之合約書影本、協議書影本、估價
      單影本、委託書影本、其與鑫大盒餐公司之契約書影本等
      各一份函復本院（本院卷第141 頁以下），並經證人丁○○及御膳公司員工丙○○於95年9 月18日到庭證述明確，
      綜上足認訴外人丁○○本於被告御膳公司負責人甲○○原
      先即概括授權其處理義民中學招標、簽約等一切相關事宜
      之權限，於御膳公司倒閉無力履約之際，為免御膳公司因
      違約遭受更大不利及保障御膳公司員工之工作權益，方代
      理御膳公司為終止租約協議及協助接手經營者之停損行為
      ，至為明確。
    2.丁○○代理御膳公司與力橋食品行即被告乙○○簽立本件
      系爭買賣契約，主要內容則為御膳公司前因履行供餐契約
      所施作之餐廚房舍、水電、瓦斯、泥作暨各項硬體設施及
      廚房用具，與義民中學協商徵得同意後，作價交被告乙○○接手經營，並由被告乙○○留用原御膳公司於義民中學
      福利社工作之員工繼續供餐，顯係因應義民中學為顧及全
      校員工、學生供餐正常之要求，兼配合上開協議終止契約
      之配套方案。雖然系爭買賣合約書主要內容為代理處分御
      膳公司位於義民中學之資產，然依據「新竹縣私立義民高
      級中學員生餐廳委外經營公開評選投標須知」第五條委辦
      模式第（一）項：「增建餐廚房舍及更新設備工程，由得
      標廠商雇工依投標時所送預算書圖施工，並將所需經費（
      依預算書金額）於簽約時繳入本校帳戶，依施工進度分二
      期撥還，以確保工程順利完成。」、第（二）項：「前項
      增建餐廚房舍工程費用，於合約期滿若不續約時，由本校
      依得標廠商投標時所送預算書八折金額發還，設備可遷移
      者自行處理，不可遷移且仍堪用者，由本校協助移轉下屆
      承包商。」（見本院卷第159 頁）之約定，御膳公司於義
      民中學之系爭資產設備，主要為御膳公司依上開得標合約
      規定所增建之餐廚房舍及更新設備工程，然因御膳公司倒
      閉無力履約繼續供給餐點，已符合供餐契約第十四條第一
      項第3 、5 、12款義民中學得終止契約事由，御膳公司已
      喪失前述合約期滿若不續約時得要求以施作金額（不銹鋼
      製品336,000 元＋瓦斯及泥作部分617,500 元＝953,500
      元）八折發還之權利（參見本院卷第142 以下之協議書及
      附件），從而丁○○代理御膳公司與義民中學簽立協議書
      終止契約及配套與被告乙○○簽約出賣依得標合約所增建
      之餐廚房舍及更新設備工程，解釋上仍應評價為原概括授
      權處理義民中學招標、簽約權限範圍內之業務行為，從而
      被告乙○○主張訴外人丁○○係御膳公司之法定代理人甲○○委請平日實際處理御膳公司事務之業務人員，係御膳
      公司負責義民中學福利社業務之實際負責人，有權代理被
      告御膳公司與被告乙○○簽訂系爭買賣契約一節，尚屬平
      允可信。至證人即御膳公司之股東兼監察人徐宗漢證稱御
      膳公司於義民中學業務雖由丁○○負責，但丁○○無權買
      賣御膳公司資產云云，然此乃其未參與義民中學業務，不
      知御膳公司得標簽約內容本即包含增建餐廚房舍及更新設
      備工程，及合約期滿若不續約時得要求以施作金額八折發
      還之約定，致有所誤解。是原告援引證人徐宗漢上開證詞
      主張丁○○係無權代理云云，亦無足取。
    2.原告爭執御膳公司於95年3 月15日倒閉後，負責人甲○○
      即逃匿無蹤，並未授權丁○○與被告乙○○簽約一節，雖
      因甲○○始終未到庭說明而難以判斷御膳公司倒閉後甲○○有無授權丁○○簽訂系爭買賣契約，然因訴外人丁○○
      係有權代理被告御膳公司與被告乙○○簽訂系爭買賣契約
      ，已如前述，故此部分已無贅為調查之必要，另被告乙○○聲請傳訊系爭買賣合約書之見證人吳宗霈，亦無必要，
      附此敘明。
  (二)訴外人丁○○是否與被告乙○○通謀虛偽意思表示而簽立系
 ? 爭買賣契約？
    1.關於被告乙○○以被告御膳公司積欠貨款210 萬1300元抵
      充部分買賣價金部分：
      被告乙○○主張御膳公司前向伊購買食品而積欠貨款210
      萬1300元一節，業經其提出交貨傳票影本數紙、請款單影
      本、支票及退票理由單影本各一紙、記帳單影本數紙等為
      證，且為原告所不爭執，並有雙方確認御膳公司積欠被告
      陳美宏之數額為210 萬1300元，由御膳公司簽發交付被告
      乙○○收執之本票影本一紙為憑，故系爭買賣合約書內所
      載御膳公司因積欠力橋食品行即乙○○貨款210 萬1300元
      無力償還，故御膳公司同意抵充為部分買賣價金等情，堪
      予採信。
    2.關於被告乙○○再出資100 萬元購買被告御膳公司於義民
      中學之硬體設備及廚房用具、水電瓦斯及泥作部分：
      (1)被告乙○○主張因御膳公司無力償還前開210 萬1300元
        貨款，故以協助被告乙○○取得義民中學福利社之經營
        權為附帶條件，同意以310 萬1300元之價格出賣御膳公
        司置於義民中學餐廳內之所有硬體設備及廚房用具、餐
        廳廚房水電瓦斯及泥作（詳參系爭買賣合約書第2 頁清
        單，經御膳公司自行估算其價值為95萬3500元），被告
        乙○○同意御膳公司上開條件後，即簽發面額100 萬元
        支票交付御膳公司，剩餘價金以210 萬1300元貨款抵充
        之。並由御膳公司之法定代理人甲○○委請平日實際處
        理御膳公司事務之丁○○與被告乙○○簽立買賣合約書
        ，雙方於簽立買賣契約同時，即清點餐廳內之所有硬體
        設備、廚房用具後點交予被告乙○○收執，雙方於簽約
        、點交程序完成後，因御膳公司提出倘伊可於95年3 月
        31日之前清償210 萬1300元貨款時，可依相同價格買回
        被證四買賣契約書所示之標的，屆時將退還被告乙○○
        所簽發之面額100 萬元支票，經被告乙○○同意後，御
        膳公司於被證五之本票上加載到期日為95年3 月31日，
        嗣因御膳公司屆期未清償前開210 萬1300元貨款，故雙
        方買回約定確定不生效力一節，業據被告乙○○提出買
        賣合約書影本一紙、本票影本一紙為證，並經證人丁○○到庭證述屬實。
      (2)被告乙○○95年3 月27日進駐接管義民中學福利社供餐
        後，發現御膳公司尚積欠員工及工讀生之薪資51萬4000
        元、義民中學餐廳95年2 、3 月之租金30萬元，水電瓦
        斯費7 萬6241元，合計89萬241 元，被告乙○○為求順
        利經營餐廳，即代御膳公司先行支付上開費用，御膳公
        司則返還被告乙○○前為支付買賣標的所簽發之面額
        100 萬元之支票，被告乙○○再另行交付差額尾款11萬
        元（零頭由被告乙○○自行吸收）現金予御膳公司代表
        丁○○收執等情，業據被告乙○○提出與其所述相符之
        被證六支付薪資證明影本一份、被證六、七、八之收據
        影本（按福利社之水電費均係由義民中學先向中國農民
        銀行繳納後，再向被告乙○○請款，被告乙○○繳納款
        項後，義民中學再做減項支出傳票，故被證七、八為義
        民中學黏貼憑證用紙之收款收據）及被證十二之丁○○
        具領尾款11萬元之收據影本一紙為憑，堪信為真實。至
        原告另質疑被告於95年3 月16日簽約後，或自95年3 月
        27日接管後之薪資、租金、水電費用應扣除不得計入被
        告乙○○之出資額一節，於法固非無據，然原告所質疑
        者，終究係被告乙○○與御膳公司簽立買賣合約書後，
        就合約書內支付買賣價金之約定，被告乙○○有無依據
        合約書內容確實履約之事實問題，與系爭買賣契約是否
        自始無效無涉。原告執此簽約後有無確實履約之細節問
        題，推論主張系爭買賣合約書係出於被告間通謀虛偽意
        思表示而為，殊無足取。
    3.關於被告乙○○接手經營義民中學福利社供餐迄今部分：
      被告乙○○於簽立系爭買賣合約書後，為接管義民中學福
???利社，確有代為支付2 、3 月份水電費、租金、員工薪資
      ，且仍繼續雇用御膳公司原有員工進駐經營義民中學之福
      利社供餐迄今，此有被證九、十、十一之繳交各期水電、
      瓦斯費及員工薪資之收據影本可證，並經證人丁○○及御
      膳公司員工丙○○於95年9 月18日到庭證述屬實，益發佐
      證被告乙○○與御膳公司並非基於通謀虛偽意思而簽立買
      賣合約書。
    4.被告乙○○簽訂系爭買賣合約書，固先抵銷積欠貨款210
      萬1300元，然其行使抵銷之法定權利，本屬於法有據；至
      出資100 萬元購買被告御膳公司於義民中學之硬體設備及
      廚房用具、水電瓦斯及泥作部分，又確係充分利用上開生
      財器具，接手經營義民中學福利社供餐，並留用原御膳公
      司於義民中學員工繼續供餐迄今，其行使權利、履行義務
      ，尚符誠實信用原則；而訴外人丁○○係受御膳公司之法
      定代理人甲○○委請平日實際處理御膳公司事務之業務人
      員，復為御膳公司之保證人，於御膳公司突然倒閉負責人
      甲○○逃匿無蹤之際，為免御膳公司因違約遭受更大損失
      ，本諸概括授權代理御膳公司協議終止租約，並協助被告
      乙○○接手經營以保障御膳公司員工之工作權益，兼顧及
      義民中學全校員工、學生供餐正常之需求，衡情其代理行
      為並未逾越原授權範圍，且所為符合公共利益，並非以損
      害原告債權實現為主要目的，從而本件系爭買賣合約自屬
      合法有效。
五、綜上所述，原告主張訴外人丁○○未經被告御膳公司授權，
    係無權代理，且其代理被告御膳公司與被告乙○○簽訂系爭
    買賣契約出於通謀須為意思表示，訴請確認被告間買賣契約
    不成立，不足採信，為無理由，應予駁回。
六、本件事證已臻明確，兩造其餘主張及攻擊防禦方法與舉證，
    經本院審酌後，或與本件爭點無涉，或對判決結果不生影響
    ，故不一一論述，附此敘明。
七、訴訟費用負擔之依據：民事訴訟法第78條。
中　　華　　民　　國　　96　　年　　5 　　月　　3 　　日
                  民事第二庭    法　官　梁宏哲
以上正本係照原本作成
如對本判決上訴，須於判決送達後20日內向本院提出上訴狀
中　　華　　民　　國　　96　　年　　5 　　月　　3 　　日
                            書記官　曹復
